臺北高等行政法院判決
                                      99年度訴字第1802號
                                    100年4月14日辯論終結
原      告　龔傑希（原名：龔清鎰）
被      告　財政部
代　表　人　李述德（部長）住同上
訴訟代理人　楊文濱
          　洪儀真
上列當事人間限制出境事件，原告不服行政院中華民國99年7 月
1 日院臺訴字第0990099796號訴願決定，提起行政訴訟，本院判
決如下：
    主  文
原告之訴駁回。
訴訟費用由原告負擔。
　　事實及理由
一、事實概要：原告為優品商品開發有限公司（下稱優品公司）
    法定清算人，該公司滯欠已確定之95年度營利事業所得稅（
    含滯納金及滯納利息）新臺幣（下同）2,396,411 元，被告
    所屬臺北市國稅局（下稱臺北市國稅局）依稅捐稽徵法第24
    條第3 項規定，報由被告以民國（下同）99年4 月30日台財
    稅字第0990083431號函（下稱原處分）請內政部入出國及移
    民署（下稱移民署）限制原告出境，並以同號函知原告。原
    告不服，提起訴願經決定駁回，遂提起本件行政訴訟。
二、原告起訴主張下列各情，並聲明原處分及訴願決定均撤銷：
  (一)原告前所經營之優品公司結束營業前，每月之營利事業所得
    稅均委由訴外人宏飛會計師事務所陳明珠，向被告所屬臺北
    市國稅局內湖稽徵所（下稱內湖稽徵所）據實申報，迄停止
    營業，皆未欠繳稅款。原告於99年5 月因配偶生病，所營之
    優品公司財務困難，欲結束營業，原告有向地下錢莊借款，
    地下錢莊人至公司尋找可抵債之商品，嗣原告發現優品公原
    統一發票遺失。
  (二)原告於99年5 月接獲原處分，始知優品公司欠繳95年度營利
    事業所得稅2,396,411 元，並經被告通知移民署而限制原告
    出境。優品公司於95年7 月至10月遺失統一發票之事，原告
    曾請宏飛會計師事務所向內湖稽徵所陳報，且因該等發票遭
    不法集團盜賣，曾由臺北市調查處調查，並經臺灣士林地方
    法院檢察署偵辦（97年度偵字第9218號），原告於99年3 月
    23日曾受臺灣新竹地方法院檢察署傳訊對該不法集團之重利
    罪嫌作證（98年度偵字第7062號），上開重利案與盜賣發票
    案相關，原告實係被害人，不應負擔欠稅責任，亦不應受限
    制出境處分。
  (三)原告從未接獲優品公司欠稅之相關文件，詢問宏飛會計師事
    務所，亦回應不知有此稅額，該等文件未合法送達原告。又
    原告於96年間因另案在監執行4 個月，可能因該原告而未收
    到有關欠稅相關文件。原告因不知情，當然無法聲請行政救
    濟，嗣後得知，向被告申請救濟，被告即應就優品公司欠稅
    之事，重新審查，不應否准原告之申請，更不應將原告限制
    出境，對被告之作法，原告甚為不服等語。
三、被告則以下列各情置辯，並聲明駁回原告之訴：
  (一)優品公司滯欠已確定之95年度營利事業所得稅計2,396,411
    元（含本稅、滯怠報金、滯納金及滯納利息；滯納利息計算
    至99年4 月20日止），有限制出境案件戶籍資料、欠稅總歸
    戶查詢情形表、徵銷明細檔查詢、95年度營利事業所得稅核
    定稅額繳款書、送達回執等資料影本附卷可稽，其欠繳稅額
    已達限制欠稅營利事業負責人出境之標準。因依卷附財產歸
    屬資料清單所示，優品公司名下並無財產可為禁止處分，且
    優品公司業經臺北市政府以98年1 月20日府產業商字第0983
    7022000 號函廢止其公司登記，依公司法第26條之1 準用同
    法第24條之規定，應行清算。惟該公司章程未規定清算人，
    亦未經股東會決議另選任清算人，且經臺灣士林地方法院以
    99年3 月22日士院木民科字第0990304225號函查復，迄未受
    理優品公司聲報清算人就任事件，依公司法第113 條準用同
    法第79條前段規定，應以優品公司全體股東為法定清算人，
    該公司股東僅原告1 人，是以原告為唯一股東，亦即優品公
    司清算期間唯一法定清算人，被告即依據稅捐稽徵法第24條
    第3 項前段及第49條前段、公司法第8 條、第9 條第4 項、
    第24條、第26條之1 、第322 條第1 項規定及被告83年12月
    2 日台財稅字第831624248 號函及96年4 月16日台財稅字第
    09604522400 號函釋意旨，以原告為限制出境對象，並無違
    誤。
  (二)原告主張欠繳稅款係因公司發票遺失，遭不法集團盜賣產生
    之所得等情，原告對前開欠繳稅捐之處分有所不服，應依稅
    捐稽徵法第35條所定復查相關程序辦理，原告未踐行復查程
    序，前開欠繳稅捐已告確定。因欠繳稅款已達稅捐稽法第24
    條限制營利事業負責人出境金額標準，臺北市國稅局乃依同
    法第49條規定，以99年4 月28日財北國稅徵字第0990231452
    號函報，被告以原處分函轉移民署限制該公司法定清算人即
    原告出境，以同號函知原告，被告所為依法有據。
  (三)對原告所稱優品公司發票遺失而遭盜用，致產生系爭稅捐一
    節，被告無意見，但系爭欠稅款部分，已經確定，如欠稅部
    分，原告另為行政救濟，並經認定遭他人盜用發票，實際無
    欠稅事實，則本件之限制出境部分即可塗銷，原告主張受他
    人冒用發票之事實，應循其他法律途徑救濟，而不是提起本
    件訴訟等語。
四、本件事實概要欄所載事實，為兩造所不爭執。歸納兩造陳述
    ，雙方之爭點：被告函請移民署限制原告出境，是否有理由
    ？
  (一)按稅捐稽徵法第24條第3 項前段規定「在中華民國境內居住
    之個人或在中華民國境內之營利事業，其已確定之應納稅捐
　　逾法定繳納期限尚未繳納完畢，所欠繳稅款及已確定之罰鍰
　　單計或合計，個人在新臺幣1 百萬元以上，營利事業在新臺
　　幣2 百萬元以上者；其在行政救濟程序終結前，個人在新臺
　　幣1 百50萬元以上，營利事業在新臺幣3 百萬元以上，得由
　　財政部函請內政部入出國及移民署限制其出境；其為營利事
　　業者，得限制其負責人出境。」、第49條前段規定「滯納金
　　、利息、滯報金、怠報金、短估金及罰鍰等，除本法另有規
　　　定者外，準用本法有關稅捐之規定。」。
  (二)次按公司法第8 條第1 項及第2 項規定，本法所稱公司負責
　　人，在有限公司為董事。「公司之清算人，..在執行職務範
    圍內，亦為公司負責人。」、第24條規定：「解散之公司除
    因合併、分割或破產而解散外，應行清算。」、第26條之1
    規定：「公司經中央主管機關撤銷或廢止登記者，準用前3
    條之規定。」、第79條規定：「公司之清算，以全體股東為
    清算人；但本法或章程另有規定或經股東決議，另選清算人
    者，不在此限。」、第113 條規定：「公司變更章程、合併
    、解散及清算，準用無限公司有關之規定。」，故公司組織
    之營利事業經主管機關廢止登記後應行清算，如未以章程規
    定或選任清算人，其清算人於無限公司及有限公司，以全體
    股東為清算人；於股份有限公司則以董事為清算人。又財政
　　部83年12月2 日台財稅字第831624248 號及96年4 月16日台
　　財稅字第09604522400 號函釋：公司清算期間，如有限制負
　　責人出境必要時，應以清算人為限制出境對象等語，因清算
　　人為公司清算期間之負責人，上開函釋意旨符合前揭稅捐稽
　　徵法第24條規定。
　(三)查原告為優品公司股東兼董事，該公司為1 人公司，於98年
    1 月20日由經濟部商業司以府產業商字第09837022000 號函
    廢止登記，依公司法第24條規定，須進行清算。該公司未向
    法院聲請選派清算人或呈報清算人事件，有臺灣士林地方法
    院99年3 月22日0990304225號函可稽（見答辯卷第19頁），
    因之，依公司法第113 條有限公司清算準用無限公司即第79
    條以下之清算規定，原告為優品公司之法定清算人，此為原
    告所不爭執。次查優品公司滯欠95年度營利事業所得稅（含
    滯納金及滯納利息）2,396,411 元，有被告之95年度營所稅
    未分配盈餘核定稅額繳款書，內湖稽徵所於98年6 月17日按
    優品公司登記址，送達核定稅額繳款書，因查無此人而退件
    ，該所即刊登報紙按公示送達程序辦理，有送達回執及報紙
    影本等可按（附於處分卷第34-38 頁），亦有被告之欠稅情
    形表、欠稅總歸戶查詢情形表、徵銷明細檔查詢等影本可稽
    （附處分卷第29、30、35、36頁）。優品公司無財產可供禁
    止處分，有財產歸屬資料清單可按（附處分卷第31頁）。是
    以優品公司欠繳稅額已達稅捐稽徵法第24條第3 項對於營利
    事業欠繳稅款及已確定罰鍰合計200 萬元以上限制負責人出
    境之標準，內湖稽徵所於99年4 月22日以財北國稅內湖服字
    第0990204768號函請被告，轉移民署限制任優品公司法定清
    算人之原告限制出境，經被告於以原處分通知移民署，有上
    開函文可按（附於處分卷第15-1 7頁）。被告於99年4 月30
    日以原處分通知已限制原告出境。被告處理原告之限制出境
    程序，符合上開法律規定。
  (四)原告雖稱優品公司發票遺失，為他人盜用，系爭95年度之欠
    稅非優品公司營業行為所生，不應由其負擔，且被告所屬機
    關核定後，亦未送達原告，其不知欠稅之事，故不應對其限
    制出境云云。惟如前所述，上開滯欠稅事項，已逾行政救濟
    期間而確定，在該確定之處分經依法撤銷、廢止或變更原核
    定之稅捐結果前，自不影響於本件處分之合法性。
五、綜上所述，原告之主張，尚不可採。原告認其經營之優品公
    司無滯欠稅款等，應另行檢具相關證明向稅捐機關申請，非
    本件應審酌事項。從而，原處分限制原告出境，並無違法，
　　訴願決定予以維持，核無不合。原告訴請撤銷，為無理由，
　　應予駁回。
六、據上論結，本件原告之訴為無理由，依行政訴訟法第98條第
    1 項前段，判決如主文。
中　　華　　民　　國　　100　 年　　4　　 月　　28　　日
　　　　　　　　　臺北高等行政法院第五庭
                          　　審判長法  官　黃清光
                             　　　 法  官　洪遠亮
                            　 　　 法  官　李維心
上為正本係照原本作成。
如不服本判決，應於送達後20日內，向本院提出上訴狀並表明上
訴理由，如於本判決宣示後送達前提起上訴者，應於判決送達後
20日內補提上訴理由書（須按他造人數附繕本）。
中　　華　　民　　國　　100　 年　　4　　 月　　28　　日
             　　　　　　　   　　　書記官  何閣梅